【裁判字號】    96,訴,1472
【裁判日期】    970430
【裁判案由】    強盜等
【裁判全文】
臺灣臺南地方法院刑事判決
公  訴  人  臺灣臺南地方法院檢察署檢察官
被      告  丙○○
上列被告因恐嚇取財等案件，經檢察官提起公訴（九十六年度偵
字第一二六四七號至一二六六三號、第一四三六一號）及聲請併
案審理（九十六年度偵字第一七一一０號），被告於準備程序就
犯罪事實為全部有罪之陳述，本院合議庭裁定此部分由受命法官
獨任行簡式審判程序，並判決如下：
    主  文
丙○○共同意圖為自己不法之所有，以恐嚇使人將本人之物交付
，未遂，處有期徒刑參月，減為有期徒刑壹月又拾伍日；又共同
行使偽造私文書，足以生損害於他人，處有期徒刑貳月，減為有
期徒刑壹月。應執行減刑後有期徒刑貳月。緩刑貳年。
    事  實
一、緣甲○○、丁○○二人於民國（下同）九十六年三月中旬，
    曾多次至癸○○所經營位在高雄市○○區○○路一０八號之
    【心蘭服飾店】購買衣物而知悉癸○○可代為簽賭六合彩。
    丙○○即與己○○、丁○○、壬○○、甲○○、庚○○、乙○○（後六人業於九十七年一月七日判決）、戊○○（後一
    人另行審結）共同基於意圖為自己不法所有及行使偽造私文
    書之犯意聯絡，先推由丙○○、甲○○、丁○○於同年月二
    十日下午四時許，向癸○○下注簽賭六合彩取得簽注單後，
    旋由丁○○將簽注單交由己○○按癸○○開立之簽注單樣式
    偽造當期六合彩中獎號碼之簽注單一紙，甲○○、丁○○復
    於翌日即二十一日上午十時三十分許，持己○○偽造之簽注
    單一紙，向癸○○出示以表徵係由癸○○開立者而行使之，
    並佯稱簽中當期六合彩之二、三、四星，要求如數支付（新
    臺幣）一百餘萬元之彩金，足以生損害於癸○○，經癸○○
    核對後當場發覺甲○○、丁○○所出示之簽注單係出於偽造
    之電腦繕打簽注單收執聯，與其所開立之手寫簽注單收執聯
    不同而拒絕支付款項，甲○○遂當場主動降價要求支付半數
    之彩金五十萬元作為賠償金，旋以電話連絡匿伏在外之壬○○、庚○○、乙○○三人到場助勢並對癸○○咆哮應照價支
    付彩金（己○○、戊○○二人則在服飾店外之車上，分別負
    責指揮監控及擔任把風工作），斯時因癸○○獨自在店內，
    見庚○○、乙○○、壬○○語氣凶悍、態度蠻橫，並在店內
    停留約二小時，唯恐對其不利因而心生畏懼同意交付彩金，
    並提議於當日晚間七時許至其店內交付款項，嗣甲○○等人
    因懷疑癸○○已報警處理，遂未登門取款而未得逞。
二、案經內政部警政署刑事警察局、臺南市警察局刑事警察大隊
    及臺南市警察局第一分局共同報告臺灣臺南地方法院檢察署
    檢察官偵查起訴。
    理  由
一、本件被告丙○○所犯前開各罪，均係屬死刑、無期徒刑、最
    輕本刑為三年以上有期徒刑以外之罪，亦非屬高等法院管轄
    之第一審案件，其等於準備程式進行中，先就被訴事實為有
    罪之陳述，經法官告知簡式審判程式之旨，並聽取檢察官之
    意見後，依刑事訴訟法第二百七十三條之一第一項、第二百
    七十三條之二等規定，本院合議庭裁定由受命法官獨任進行
    簡式審判程序，且不受同法關於證據能力認定及調查方式規
    定之限制，合先敘明。
二、前開犯罪事實有以下事證可資證明：
  (一)被告丙○○於本院審理時坦承不諱。
  (二)證人即共同被告己○○、丁○○、甲○○、庚○○、戊○○
    、乙○○於警偵訊之證述。
  (三)證人即被害人癸○○於警偵訊之證述。
  (四)被告等六人之通聯紀錄及基地臺位址資料各一份。
三、論罪科刑
  (一)按在紙上或物品上之文字、符號、圖畫、照像，依習慣或特
    約，足以為表示其用意之證明者，關於本章及本章以外各罪
    ，以文書論，刑法第二百二十條第一項定有明文。查簽注單
    通常僅在紙上，填寫一定之號碼，如單從該記載內容上之形
    式觀之，殊無法瞭解其為何種用意之證明，惟依據我國地下
    六合彩之簽注習慣，已足以表示該一定號碼之記載乃持有者
    確向組頭或投注站下單簽注六合彩之憑據，亦為向組頭或投
    注站領取中獎彩金之憑證，自屬應以「文書」論。次按刑法
    第三百四十六條第一項之恐嚇取財罪，與同法第三百三十九
    條第一項之詐欺取財罪，二者之區別，在於前者係施用使人
    心生畏怖之恐嚇手段，致被害人心生畏懼，明知不應交付財
    物而交付，後者則係施用詐術手段，使人陷於錯誤，誤信為
    應交付財物而交付。惟上開之恐嚇手段，常以虛假之事實為
    內容，故有時亦不免含有詐欺之性質，倘含有詐欺性之恐嚇
    取財行為，足使人心生畏懼時，自應僅論以高度之恐嚇取財
    罪，殊無再適用詐欺取財罪之餘地；又「恐嚇之性質，不以
    違法為必要，雖屬合法之事，若以恐嚇要挾，仍構成恐嚇取
    財罪。本件原判決既認定被告等以如不給錢，將向警方檢舉
    等語，恫嚇林明傳付款，能否謂被告等所犯僅止於詐欺而未
    涉及恐嚇取財，不無研求餘地」；又共同正犯之意思聯絡，
    不限於事前有所協定，其為行為當時基於相互之認識，以共
    同犯罪之意思參與者，亦無礙於共同正犯之成立。恐嚇取財
    之罪質，非不含有詐欺性，且恐嚇取財與詐欺，僅係取得財
    物之手段不同，而於圖得不法所有，以非法方法取得他人財
    物之點，兩者並無差異；又「本件依原判決之認定，上訴人
    於行詐之初，主觀上本無以偽造私文書並據以行使資為詐欺
    取財手段之牽連犯罪意思，其偽造及行使偽造私文書之犯意
    既係起於受被害人等逼債後之搪塞行為，且從社會一般客觀
    上觀察，詐欺取財行為完成後，亦非必以偽造私文書並據以
    行使為方法，偽造私文書並據以行使更非詐欺取財之當然結
    果」（最高法院三十年上字第六六八號判例要旨、八十二年
    度臺上字第五三一六號、八十四年度臺上字第一九九三號、
    七十六年度臺上字第七一七八號、七十四年度臺上字第六八
    一號判決要旨參照）。
  (二)查被告丙○○與共同被告己○○、丁○○、壬○○、甲○○
    、庚○○、乙○○等人起初或有施以行使偽造簽注單之詐術
    ，惟遭被害人癸○○識破後，旋改以恐嚇之手段，足徵其等
    對於恐嚇取財之實行，早有犯意聯絡，前開詐術僅係恐嚇取
    財手段之一，是以，依前開判決要旨之說明，應論以恐嚇取
    財罪至明。準此，核被告丙○○前開所為，係犯刑法第三百
    四十六條第三項、第一項之恐嚇取財未遂罪及同法第二百十
    六條、第二百十條之行使偽造私文書罪，而被告丙○○業已
    著手於恐嚇取財之客觀構成要件行為之實行而不遂，應依刑
    法第二十五條第二項之規定按既遂之刑減輕之。又其所為前
    開行使偽造私文書部分之犯行，乃偽造私文書後，復持以行
    使，其偽造之低度行為為行使之高度行為吸收，不另論罪。
    另被告丙○○就前開二犯行與共同被告己○○等人有犯意聯
    絡與行為分擔，應論以共同正犯。另等所犯前開二罪，犯意
    各別，行為互殊，應分論併罰。
  (三)查本件移送併辦犯罪事實（即九十六年度偵字第一七一一０
    號），與檢察官於起訴書犯罪事實已敘明之犯罪事實均屬相
    同，應屬事實上同一案件，本院自當一併審究，合先敘明。
  (四)爰審酌被告丙○○並無任何前科紀錄，此有臺灣高等法院被
    告前案紀錄表及臺灣臺南地方法院檢察署刑案資料查註紀錄
    表各一件在卷可稽，素行頗佳，復考量被告丙○○與共同被
    告庚○○乃夫妻關係，共同被告己○○係其夫之兄長，共同
    被告丁○○則係其妯娌等關係，然其於共同被告己○○為首
    之犯罪集團中非居於主導地位，僅依共同被告己○○之指示
    與共同被告甲○○、丁○○前往被害人癸○○處下注一次，
    事後亦未與其他共犯到場行使偽造之簽注單及恐嚇取財等情
    ，更未再參與共同被告己○○等人所為之其他犯行，足見其
    參與程度甚低，暨其犯罪動機、手段、所生危害以及犯後尚
    能坦承犯行之態度等一切情狀，認公訴人對被告丙○○具體
    求處有期徒刑六月一節，並非妥適，應量處如主文所之刑，
    罪刑較為相當，並諭知易科罰金折算標準及定應執行之刑。
    至共同被告甲○○等人持以行使之偽造簽注單，業經被害人
    癸○○收受丟棄，故無證據證明尚存在，為免將來執行之困
    難，故不為沒收之諭知。
  (五)再者，被告丙○○所犯本件犯行之犯罪時間係在九十六年四
    月二十四日以前，部分所犯之罪名雖屬中華民國九十六年罪
    犯減刑第三條第一項第十五款所列之罪，惟其未受死刑、無
    期徒刑或有期徒刑一年六月以上刑之宣告，仍核與同條例規
    定之減刑要件相符，故其等所犯均應依同條例第二條第一項
    第三款及第七條第一項之規定各減其宣告刑二分之一，並就
    減刑後之有期徒刑定應執行之刑。
  (六)再查被告丙○○前未曾受有期徒刑以上刑之宣告，已見前述
    ，因礙於與共同被告庚○○之夫妻關係，共同被告己○○係
    其夫之兄長，共同被告丁○○則係其妯娌等關係，經被告己○○之央託而起犯意，更因一時思慮未周，致罹此罪名，惟
    犯後坦承犯罪，甚有悔意，信經此起訴審判科刑，已足促其
    警惕，而無再犯之虞，公訴人對被告丙○○求處緩刑，本院
    亦認上開宣告之刑，以暫不執行為適當，爰宣告緩刑二年，
    以啟自新。
據上論斷，應依刑事訴訟法第二百七十三條之一第一項、第二百
九十九條第一項前段，中華民國九十六年罪犯減刑條例第二條第
一項第三款、第七條、第九條、第十條，刑法第二十八條、第二
百十六條、第二百十條、第三百四十六條第三項、第一項、第二
十五條第二項、第四十一條第一項前段、第五十一條第五款、第
七十四條第一項第一款，刑法施行法第一條之一，判決如主文。
本案經檢察官辛○○到庭執行職務。
中    華    民    國    97    年    4     月    30    日
                  刑事第十一庭   法  官  黃欣怡
以上正本證明與原本無異。
如不服本判決應於收受本判決後10日內向本院提出上訴書狀，並
應敘述具體理由。如未敘述上訴理由者，應於上訴期間屆滿後20
日內向本院補提理由書狀（均須按他造當事人之人數附繕本）「
切勿逕送上級法院」。
                                 書記官  陳怡吟
中    華    民    國    97    年    4     月    30    日
附錄本案論罪科刑條文：
中華民國刑法第346條
（單純恐嚇罪）
意圖為自己或第三人不法之所有，以恐嚇使人將本人或第三人之
物交付者，處6月以上5年以下有期徒刑，得併科1千元以下罰金
。
以前項方法得財產上不法之利益，或使第三人得之者，亦同。
前二項之未遂犯罰之。
中華民國刑法第216條
（行使偽造變造或登載不實之文書罪）
行使第 210 條至第 215 條之文書者，依偽造、變造文書或登載
不實事項或使登載不實事項之規定處斷。
中華民國刑法第210條
（偽造變造私文書罪）
偽造、變造私文書，足以生損害於公眾或他人者，處 5 年以下有
期徒刑。


司法院資訊處製作；財團法人民間司法改革基金會備份。
